【裁判字號】    92,聲判,32
【裁判日期】    950522
【裁判案由】    聲請交付審判
【裁判全文】
臺灣臺北地方法院刑事裁定              92年度聲判字第32號
聲  請  人
即  告訴人  乙○○
代  理  人  林樹旺律師
            莊志成律師
被      告  甲○○
上列聲請人因被告竊盜等案件，不服臺灣高等法院檢察署檢察長
中華民國92年1月15日92年度上聲議字第248號駁回聲請再議之處
分（原不起訴處分案號：臺灣臺北地方法院檢察署91年度偵字第
19549號），聲請交付審判，本案裁定如下：
    主    文
聲請駁回。
    理    由
一、按聲請人不服上級法院檢察署檢察長或檢察總長認再議為無
    理由而駁回之處分者，得於接受處分書後10日內委任律師提
    出理由狀，向該管第一審法院聲請交付審判；法院認為交付
    審判之聲請不合法或無理由者，應駁回之，刑事訴訟法第25
    8條之1、第258條之3第2項前段分別定有明文。
二、本件聲請人即告訴人乙○○以被告甲○○涉犯竊盜等案件，
    向臺灣臺北地方法院檢察署檢察官提出告訴，經臺灣臺北地
    方法院檢察署檢察官以91年度偵字第19549號不起訴處分後
    ，聲請人不服，聲請再議，嗣經臺灣高等法院檢察署檢察長
    認聲請人聲請再議為無理由，於民國92年1月15日以92年度
    上聲議字第248號處分書駁回再議之聲請。
三、聲請交付審判意旨略以：
  (一)被告竊取聲請人中興銀行及臺北市銀行之提款卡2張，並持
    以向中國國際商業銀行股份有限公司（下稱中國國際商銀）
    中正機場分行設於中正機場2期航站3樓內之自動提款機提領
    現金，被告提領之經過，該分行之監視錄影帶分有攝影存證
    ，上述情節，被告亦未否認（被告僅是抗辯夫妻本人同財共
    居、互為家務代理、扶養義務，提款卡是聲請人同意其使用
    等等），故被告甲○○有拿取聲請人中興銀行及臺北市銀行
    之提款卡之事實已屬明確。
  (二)被告拿取上開2張提款卡並未經聲請人之同意，聲請人亦未
    同意被告使用上開2張提款卡，聲請人雖與被告有同財共居
    之義務，但是上開2張提款卡乃聲請人平時持以提領現金以
    作為零星開銷之用，帳戶內之金錢是聲請人所單獨所有（縱
    然認為是夫妻之共有財產，被告亦無單獨據為所有之權利）
    ，又被告上述2張提款卡，提領所得之金額並非用以處理夫
    妻日常事務之開銷，又被告並非無謀生之能力，且兩造間婚
    姻關係尚存在，而被告平常亦有零用金（更況被告離境前即
    將夫妻倆身邊所有財物搜括一空），被告何以能夫妻間有扶
    養義務為由，認其行為非竊盜？則本案被告是否已涉觸犯竊
    盜罪尚與夫妻是否互有扶養之義務與互有日常家務代理權之
    法律規定無關，自不得以夫妻間互有扶養、代理之義務，即
    認為被告無竊盜之意圖。
  (三)被告雖抗辯是代理聲請人辦理綠卡手續，在美國坐移民監，
    查上述說詞純屬狡辯，蓋倘若上述說詞可信，則被告與聲請
    人之感情應是相當融洽，其亦有回國之打算，然為何聲請人
    向臺灣士林地方法院訴請判准與被告離婚，訴訟期間歷經1
    年餘，未見被告回國說明，坐移民監無法回國之法律根據又
    何在？又被告離國期間，其親生母親因病身亡，卻未見被告
    回國奔喪（奔喪與辦綠卡何者重要？更況聲請人已向法院訴
    請離婚，其有何理由滯留美國為已向其訴請離婚之丈夫辦理
    綠卡手續，而不回國奔喪？）又代辦綠卡手續，終有回國之
    一天，為保要賣掉夫妻平常代步用之越野車？又可要買黃金
    、鑽戒？又為何賣股票？為何將夫妻所有存款提領一空？又
    為何要共謀寄出對聲請人極盡誹謗能事之黑函？被告甲○○
    已無回國和聲請人繼續共同夫妻生活之意圖已甚為明顯，聲
    請人於偵訊時聲嘶力竭否認被告出國係為聲請人辦理綠卡手
    續，臺灣高等法院檢察署竟還認定被告是在坐移民監，無竊
    取聲請人財產之意圖，如何能令聲請人甘服？
  (四)臺灣高等法院檢察署復認為，倘聲請人未同意被告使用上開
    2張提款卡，被告豈會知道提款密碼？聲請人與被告為夫妻
    關係，結婚多年並育有2女，夫妻間為表愛意故提款卡互以
    對方之生日作為密碼，聲請人係53年8月出生，故被告自己
    之提款卡密碼為5308，而被告係53年4月出生，故聲請人提
    款卡之密碼即為5304，故被告當然知道聲請人提款卡之密碼
    ，本不足為奇，況夫妻間知悉對方提款卡密碼，實所常見，
    豈能因知密碼一事，即認被告使用提款卡是經聲請人同意，
    況以被告離國前之行徑（賣股票、車子、提領存款、買黃金
    、鑽戒），被告係捲款後離境，被告未經聲請人之同意而持
    聲請人之提款卡提領現金，供己花用，應屬常理可信，聲請
    人告訴內容，應可採信。
  (五)被告除竊取聲請人之提款卡外，復將聲請人之醫師資格文件
    帶走，該等文件嗣亦寄出用以誹謗（此節已經公訴人提起公
    訴），查醫師資格文件乃聲請人單獨所有，被告未經聲請人
    之同意而帶走，且用以為非作歹，此非竊盜，又為何？
  (六)綜上所陳，被告犯罪事實明確，原不起訴處分及駁回再議處
    分均有不當，為此依法聲請交付審判。
四、本件聲請人雖以前揭理由認被告涉有竊盜罪嫌，而向本院聲
    請交付審判。惟查：
  (一)按犯罪事實應依證據認定之，無證據不得認定犯罪事實，刑
    事訴訟法第154條第2項定有明文。再所謂認定犯罪事實之證
    據，係指適合於被告犯罪事實認定之積極證據而言，苟積極
    證據之本身存有瑕疵而不足為不利於被告事實之認定時，即
    應為有利於被告之認定，更不必有何有利之證據。且犯罪事
    實應依證據認定之，不得以被告反證不成立或其辯解為虛偽
    ，持為認定犯罪之論據。而認定犯罪事實所憑之證據，無論
    係直接證據或間接證據，其為訴訟上之證明，須於通常一般
    之人均不致有所懷疑，而得確信其為真實之程度者，始得據
    為有罪之認定，倘其證明尚未達到此一程度，而有合理之懷
    疑存在，本諸無罪推定原則，自應為被告無罪之諭知。而刑
    事訴訟法第258條之1規定告訴人得向法院聲請交付審判，係
    新增對於檢察官起訴裁量權之制衡，除為貫徹檢察機關內部
    檢察一體原則所含之內部監督機制外，亦宜有檢察機關以外
    之監督機制加以制衡，法院僅就檢察官所為不起訴或緩起訴
    之處分是否正確加以審查，以防止檢察機關濫權，依此立法
    精神，同法第258條之3第3項規定法院審查聲請交付審判案
    件時「得為必要之調查」，其調查證據之範圍，應以偵查中
    曾顯現之證據為限，不可就聲請人新提出之證據，再為調查
    ；且法院裁定交付審判，即如同檢察官提起公訴使案件進入
    審判程序，是法院裁定交付審判之前提，必須偵查卷內所存
    證據已符合刑事訴訟法第251條第1項規定「足認被告有犯罪
    嫌疑」檢察官應提起公訴之情形，亦即該案件已經跨越起訴
    門檻，若需再為起訴審查，則易生裁判矛盾並造成訴訟遲延
    。縱或法院對於檢察官所認定之基礎事實有不同判斷，但如
    案件仍須另行蒐證偵查始能判斷應否交付審判者，因交付審
    判審查制度並無如同再議救濟制度得為發回原檢察官續行偵
    查之設計，法院仍應依同法第258條之3第2項前段規定，以
    聲請無理由裁定駁回，合先敘明。再刑法竊盜罪之成立，除
    須有擅取他人財物之行為外，尚以行為人有為自己或第三人
    不法所有意圖之主觀違法要件，始足當之，刑法第320條第1
    項定有明文。又所謂不法所有，係指非法取得他人之物，據
    為自己或第三人所有而言，倘其主觀上無不法所有之意圖，
    自與竊盜罪之構成要件不符，不能以該罪相繩。
  (二)上開聲請交付審判之理由，業據臺灣臺北地方法院檢察署及
    臺灣高等法院檢察署於處分書內審酌：
    1.檢察官偵查中，被告均未到庭說明，然以書狀堅決否認有
      何聲請人指述之前揭犯行，辯稱：其與告訴人當時是夫妻
      關係，其於中正機場2期航站自動提款機提領現金之帳戶
      亦為夫妻共同帳戶，否則被告怎知密碼，其與告訴人間帳
      戶金錢共用，被告係為告訴人赴美辦理綠卡，才到美國坐
      移民監等語。
    2.經查：
      (1)被告與聲請人當時是夫妻關係，且被告原本無職業等事
        實，為告訴人所是認。而依民法第1116條之1規定，夫
        妻互負扶養之義務，是告訴人對被告即負有扶養之義務
        ，則不論被告係在我國或境外生活，告訴人對被告均負
        有扶養義務。是告訴人既對被告負有扶養義務，則被告
        使用告訴人之提款卡，在中正機場提領現金作為赴美所
        需，尚難認被告主觀上有何為自己不法所有之意圖。又
        被告辯稱：其與告訴人之帳戶相互使用，告訴人於89年
        9月至90年間，將任職於德泰耳鼻喉科之薪資匯入其設
        於臺北銀行所設000000000000號帳戶乙節，亦有被告之
        臺北銀行帳戶存摺影本在卷可稽，顯見被告此節所辯非
        虛，被告與告訴人間確有金錢共用之情形。而使用提款
        卡於自動提款機提領現金，除須使用提款卡外，尚需輸
        入正確之提款密碼，始能從自動提款設備取得現金，被
        告使用告訴人之提款卡在自動提款設備領取現金成功，
        顯見被告確知悉告訴人之提款卡密碼。倘被告不同意告
        訴人使用其提款卡，被告何以知悉該提款密碼？雖告訴
        人主張其係以被告之生日年月作為提款密碼，被告當然
        知道提款密碼不足為奇云云，惟倘告訴人未曾告知被告
        提款密碼，被告如何從10,000個數字組合（0000-0000
        ）中猜出提款密碼？又倘告訴人不同意被告使用其提款
        卡，大可變更其提款密碼，惟告訴人卻仍使用被告所知
        悉之提款密碼？是依現存卷證資料，尚難以聲請人一己
        之指訴認被告係未經同意使用該提款卡。況被告提領該
        等現金係作為赴美坐移民監所需費用，依照上開說明，
        亦無足認被告有不法所有之意圖。
      (3)雖證人SOMADMUDRI KAH ABDUK於偵查中證稱：90年3月
        9日前一週某日，被告有整理及搬東西，東西都放在大
        的手提袋，該手提袋原先放告訴人臥房，其於掃地時，
        即移動過，覺得很重，好像有很多東西，被告阻止其不
        要動，且當天晚上被告到其房內與其同睡，該手提包就
        拿到其床下放置，於同年3月9日，被告與其姐姐就一同
        將先前整理好的東西開車子載走等語，惟SOMADMUDRI
        KAH ABDUK亦不知被告帶走之手提袋內裝有何物，顯見
        上開證人並未親眼目睹被告拿取告訴人所指訴失竊物品
        之經過情形，尚不足以採為認定對被告不利事實之依據
        。又同案被告李佳珍固曾於電話中陳述被告持有聲請人
        所有之物等語，然未表明持有何物，難以探求其真。再
        者，檢察官於偵查中指揮員警被告及同案被告李佳珍之
        共同住所、李佳珍之居所、同案被告林國棟之住所等地
        ，均未發現聲請人所指訴失竊之物。另聲請人雖主張：
        同案被告林國棟用以誹謗聲請人之黑函內附聲請人專業
        醫師資格之證照相片及聲請人眾親友之姓名、連絡電話
        、地址，係被告未經聲請人同意而帶走乙節，惟除聲請
        人一己指述外，尚無其他積極證據證明聲請人之專業醫
        師資格證書係被告所取走，縱上開證書嗣遭被告用於毀
        損告訴人名譽，尚難遽此論以竊盜罪。
    3.綜上所述，被告所辯，均非無據。此外，復查無其他積極
      證據，足資認定被告有何竊盜犯行，揆諸首揭說明，自應
      認被告罪嫌尚屬不足。
五、本件聲請人雖執前揭理由認被告涉有竊盜等罪嫌，而向本院
    聲請交付審判，然臺灣臺北地方法院檢察署檢察官所為不起
    訴處分書及臺灣高等法院檢察署檢察長處分書，已就聲請人
    告訴內容予以斟酌，並論述所憑證據及其認定之理由，俱如
    前段所述，並經本院依職權調取前開偵查卷宗核閱無誤，原
    處分所載證據取捨及事實認定之理由，尚無違背經驗法則或
    論理法則之情事，參諸法院辦理刑事訴訟案件應行注意事項
    第134點規定，是原檢察官及臺灣高等法院檢察署檢察長以
    被告犯罪嫌疑不足，分別予以不起訴處分及駁回再議之聲請
    ，並無不當。是聲請人請求將本件交付審判開始進行審判程
    序，自無理由，應予駁回。
六、依刑事訴訟法第258條之3第2項前段，裁定如主文。
中    華    民    國    95    年    5     月    22    日
                  刑事第十三庭  審判長法  官  朱瑞娟
                                      法  官  吳佳薇
                                      法  官  陳慧萍
上正本證明與原本無異。
本裁定不得抗告。
                                      書記官  何適熹
中    華    民    國    95    年    5     月    25    日


司法院資訊處製作；財團法人民間司法改革基金會備份。
